【裁判字號】    99,交上易,134
【裁判日期】    990722
【裁判案由】    過失傷害
【裁判全文】
臺灣高等法院刑事判決               99年度交上易字第134號
上  訴  人
即  被  告  甲○○
上列上訴人因過失傷害案件，不服臺灣板橋地方法院98年度交易
字第678號，中華民國98年12月31日第一審判決（起訴案號：臺
灣板橋地方法院檢察署98年度偵字第2045號），提起上訴，本院
判決如下：
    主  文
原判決撤銷。
甲○○因過失傷害人，處有期徒刑貳月，如易科罰金，以新臺幣
壹仟元折算壹日。
    事    實
一、甲○○前於(1)民國93年間，因恐嚇取財案件，經臺灣板橋地
    方法院93年度訴字第1626號判處有期徒刑10月，嗣經本院94
    年度上訴字第1081號改判處有期徒刑9月確定；(2)又於94年
    間，因傷害案件，經臺灣士林地方法院94年度簡上字第40號
    判處有期徒刑3月確定；(3)復於同年間，因過失傷害案件，
    經臺灣士林地方法院94年度湖交簡字第46號判處有期徒刑2
    月；前開3案所處之有期徒刑，嗣經臺灣士林地方法院95年
    聲字第121號裁定應執行有期徒刑1年1月確定，於96年5月24
    日縮短刑期執行完畢。詎仍未知所戒慎，於97年5月3日上午
    5時47分許，騎乘車牌號碼ILL-766號重型機車，沿臺北縣三
    重市○○路○段由臺北橋往新莊方向行駛，行經重新路與正
    義北路之交岔路口時，應注意機車駕駛人騎乘機車，遇有變
    換行車路線時，應讓直行車先行，並注意保持安全距離，而
    依當時天氣晴、光線為晨或暮光，路面狀態乾燥、無缺陷、
    視距良好各情，亦無不能注意之情事，竟疏於注意左側後方
    來車，而讓左後方之直行車先行並確認保持安全距離之情況
    下，貿然將ILL-766號重型機車向左偏移行駛，適在ILL-766
    號重型機車之左後方，有由曹恩誠騎乘車牌號碼J6X-673號
    重型機車附載乙○○，亦沿重新路2段由臺北橋往新莊方向
    而同向直行於甲○○前開機車後方，曹恩誠見狀雖緊急煞車
    ，然所附載之乙○○仍因促不及防而往前拋出倒地後，遭閃
    避不及之同向行駛由鄭賢一（所涉業務過失傷害部分，業經
    臺灣板橋地方法院檢察署檢察官另為不起訴處分）所駕駛車
    牌號碼C2-908號營業自用小客車輾過左小腿，乙○○因之受
    有外側膝韌帶斷裂、膝後十字韌帶斷裂之傷害；而甲○○於
    肇事後即報警處理並留待現場，在有偵查犯罪職權之公務員
    尚不知何人犯罪前，向據報趕赴肇事現場處理之臺北縣政府
    警察局三重分局警員自首坦承肇事而接受裁判。
二、案經被害人乙○○訴由暨臺灣板橋地方法院檢察署檢察官偵
    查起訴。
    理    由
一、上揭事實，業據上訴人即據被告甲○○坦承不諱，並經證人
    乙○○、曹恩誠證述明確，復有臺北縣政府警察局三重分局
    A2類道路交通事故調查報告表、道路交通事故現場圖、道路
    交通事故調查報告表(一)、(二)、現場照片及車損照片及亞東紀
    念醫院97年8月4日出具之診斷證明書、臺北縣政府警察局三
    重分局道路交通事故當事人登記聯單等附卷可稽。
二、系爭車禍事故地點即臺北縣三重市○○路○段為雙向四線道
    ，該處之內側車道處地面並設有禁行機車標誌字樣，而被告
    與告訴人於車禍發生時，係行駛於重新路2段之外側車道各
    情，有前揭道路交通事故調查報告表(一)、(二)、現場照片等在
    卷可稽。被告與告訴人於車禍事故當下，既係行駛於重新路
    2段之外側車道上，衡情被告因顧忌重新路2段內側車道上，
    容有其他車流而未敢貿然由外側車道逕自大幅度左轉後駛入
    正義北路，尚非悖於情理，是被告於偵查中即辯稱：真的沒
    有要左轉，當時是要去女朋友家，在新莊市○○路，所以不
    可能左轉等語（見98年度偵字第2045號偵查卷第8頁），非
    屬無據。雖證人曹恩誠於偵查中證稱：綠燈時我們直走，我
    右手邊的摩托車突然左轉，他沒有打方向燈，他左轉過來我
    就緊急煞車，車子就打滑，撞到甲○○的右後方；證人乙○
    ○於偵查中證稱：我坐後面，我有在看路，甲○○的確要左
    轉等情（見97年度他字第6150號偵查卷第33頁），一致證述
    被告於本件車禍發生前是要左轉云云。然參酌被告所騎乘車
    牌號碼ILL-766號重型機車右後方處，於本件車禍後確有甫
    生之擦撞痕跡，而曹恩誠所騎乘車牌號碼J6X-673號重型機
    車煞車桿，則因本件車禍已呈變形狀態，有照片2張在卷可
    參（見97年度他字第6150號偵查卷第27頁）。是雖無直接證
    據可認定被告於車禍事故當下，乃欲由重新路左轉駛入正義
    北路，然以本件車禍事故後，被告與曹恩誠所騎乘機車之車
    體受損部位，與證人曹恩誠、乙○○前揭所證對照以觀，堪
    認本件車禍事故，乃因被告疏於注意左側後方來車，而讓左
    後方之直行車先行並確認保持安全距離之情況下，即貿然將
    ILL-766號重型機車向左偏移行駛，致同向後方之曹恩誠人
    車僅得緊急煞車，甚而導致該車煞車桿變形，然曹恩誠所附
    載之乙○○仍因猝不及防而往前拋出倒地後，遭閃避不及之
    同向行駛由鄭賢一所駕駛營業小客車輾過左小腿，因之受有
    外側膝韌帶斷裂、膝後十字韌帶斷裂之傷害。且本件車禍事
    故之肇事責任歸屬，經送臺灣省臺北縣區車輛行車事故鑑定
    委員會鑑定結果，亦認被告騎乘普通重型機車，左偏未讓同
    向直行之曹恩誠所駕駛普通重型機車先行，衍生連環事故為
    肇事原因，曹恩誠駕駛普通重型機車，遇被告機車無預警左
    轉無法預防，與鄭賢一駕駛營業小客車無法預防，均無肇事
    因素等情，有臺灣省臺北縣區車輛行車事故鑑定委員會98年
    8月17日北縣鑑字第0985180945號書函附卷可憑，益徵被告
    對本件車禍事故之發生確有前揭過失至明。公訴意旨認被告
    乃貿然左轉欲進入正義北路等語，尚有有誤會，然被告確有
    疏未注意左側後方來車，而讓左後方之直行車先行並確認保
    持安全距離之情況下，即貿然向左偏行之情，事證業如前述
    ，且經被告坦承其對本件車禍事故發生，確有過失明確。
三、按汽車在道路上行駛而變換車道時，應讓直行車先行，並注
    意保持安全距離，道路交通安全規則第99條第1項第3款定有
    明文。其立法意旨無非在於避免駕駛任意往左右變換行車路
    線，突然出現在左後方或右後方直行車行進方向之前方，而
    造成與直行車撞擊之情形；且一般機車之車身，並非如自小
    客車足以占據一個車道之大小，即使在同一車道上，一部機
    車之四周前後左右，均可能同時有數部機車正在同向行駛。
    則機車駕駛人自應隨時注意操控機車行進方向而勿任意往左
    右變換行車路線；且在變換行車路線時，應先注意左右後方
    有無直行來車，並讓該直行車先行以及保持在變換行車路線
    時不會發生撞擊之安全距離。而上開注意義務係為一般駕駛
    人所週知之事項，被告駕駛重型機車行駛時自亦應履行上揭
    注意義務。茲本件車禍事故發生時，天氣晴、光線為晨或暮
    光，路面狀態乾燥、無缺陷、視距良好各情，有前揭道路交
    通事故調查表(一)、(二)在卷可稽，堪認被告於本件車禍事故發
    生時，客觀上並無不能注意之情事，且依被告智識亦未見有
    何不能注意之狀況。詎被告竟疏於注意變換行車路線時應讓
    直行車先行以及保持避免碰撞安全距離之情況下，貿然將機
    車往左偏移行駛而改變原先之行車路線，導致與左後方直行
    而來之告訴人人車撞擊發生本件車禍，被告之駕駛行為自有
    過失。且被告之過失行為與告訴人所受傷害結果間，具有相
    當因果關係。綜上，足認被告自白核與事實相符，堪以採信
    ，本件事證明確，被告犯行足堪認定。
四、核被告所為，係犯刑法第284條第1項前段之過失傷害罪；又
    被告於肇事後未被有偵查權之公務員或機關發覺其為犯嫌前
    ，即向到場處理之警員自首犯行，進而接受裁判等節，有臺
    北縣政府警察局三重分局道路交通事故肇事人自首情形紀錄
    表在卷足憑，爰依刑法第62條前段規定減輕其刑。至被告有
    如事實欄所述前科及刑之執行情形，有本院被告前案紀錄表
    在卷可稽，其於受有期徒刑執行完畢後，5年以內「過失」
    犯本件有期徒刑以上之罪，依95年7月1日施行之刑法第47條
    第1項規定，非因「故意」再犯罪者，尚不構成累犯，併予
    敘明。
五、原審認被告所犯罪證明確，予以論罪科刑，固非無見。惟被
    告已於99年6月28日於本院與告訴人達成和解，同意賠償告
    訴人新臺幣（下同）5萬元，有和解筆錄在卷可稽，此為原
    審量刑時所未及審酌。被告提起上訴，表示一直有意與告訴
    人和解，但因另案在押，告訴人在原審所要求之金額復非其
    一時所能負擔（15萬元），原審當庭隨即辯論終結，致其錯
    失和解之機會，本件提起上訴在於希望能與告訴人和解，賠
    償告訴人，其確有和解之誠意，並已知悔悟，希望能從輕量
    刑等情。經斟酌被告已於本院與告訴人達成和解，被告提起
    上訴，非無理由，爰將原判決予以撤銷，並審酌被告之素行
    （有如事實欄所述前科及刑之執行情形），過失之情節及輕
    重、告訴人之損害情形，及被告犯後坦承過失，知道悔悟，
    並已於本院與告訴人達成和解等一切情形，量處如主文所示
    之刑，並諭知如易科罰金之折算標準。
據上論斷，應依刑事訴訟法第369條第1項前段、第364條、第299
條第1項前段、刑法第284條第1項前段、第62條前段、第41條第1
項前段、刑法施行法第1條之第1項、第2項前段，判決如主文。
本案經檢察官劉斐玲到庭執行職務。
中    華    民    國    99    年    7     月    22    日
                  刑事第十六庭審判長法  官  陳晴教
                                    法  官  許增男
                                    法  官  王詠寰
以上正本證明與原本無異。
不得上訴。
                                    書記官  陳紀語
中    華    民    國    99    年    7     月    22    日
附錄本案論罪科刑法條全文
刑法第284條
因過失傷害人者，處 6 月以下有期徒刑、拘役或 5 百元以下罰
金，致重傷者，處 1 年以下有期徒刑、拘役或 5 百元以下罰金
。
從事業務之人，因業務上之過失傷害人者，處 1 年以下有期徒
刑、拘役或 1 千元以下罰金，致重傷者，處 3 年以下有期徒刑
、拘役或 2 千元以下罰金。

司法院資訊處製作；財團法人民間司法改革基金會備份。
